【裁判字號】    99,上易,1240
【裁判日期】    990820
【裁判案由】    竊盜
【裁判全文】
臺灣高等法院刑事判決                99年度上易字第1240號
上  訴  人
即  被  告  丙○○
上列上訴人因竊盜案件，不服臺灣板橋地方法院98年度易字第19
33號，中華民國99年3 月18日第一審判決（起訴案號：臺灣板橋
地方法院檢察署97年度偵字第30633 號），提起上訴，本院判決
如下：
    主  文
上訴駁回。
    事  實
一、丙○○意圖為自己不法之所有，(一)於民國97年10月3 日17時
    23分許日落前某時，攜帶客觀上對人之生命、身體、安全構
    成威脅，足供兇器使用之乙炔切割器，至臺中縣沙鹿鎮○○○街266 號丁○○之住處，以上開乙炔切割器切斷住宅鐵窗
    後進入屋內，竊取丁○○所有之SONY牌液晶電視1 台、ASUS
    電腦主機1 台、電腦鍵盤、夢特嬌旅行箱1 個、布袋戲拆信
    刀8 組等物品，得手後旋即逃逸。(二)於97年10月6 日18時30
    分許日落前某時，攜帶客觀上對人之生命、身體、安全構成
    威脅，足供兇器使用之乙炔切割器，至臺中縣梧棲鎮○○路
    155 巷28號甲○○住處內，持上開乙炔切割器切斷鐵門上鐵
    欄杆後繼將手伸入開啟門鎖，以進入屋內之方法，竊取由甲○○所有或管領之BENQ牌電視1 台、LEICA 牌幻燈機1 台、
    快門手控線3 條、NIKON 牌85mm、24mm、18-200mm鏡頭各1
    個、SIGMA 牌70-300mm鏡頭1 個、CONTAX牌135mm1個、相機
    轉接環1 顆、NIKON 牌及AMIGO 牌三腳架各1 支、NIKON 牌
    及MACA BLITZ牌閃光燈各1 個、PANASONIC 牌、NIKON 牌及
    CONTAX牌相機各1 台、ACER牌筆記型電腦2 台、BENQ筆記型
    電腦1 台、閃光燈連接線1 條、相機專用電池3 顆、LATOUR
    EIFFEL牌皮包1 只、JOSS牌皮包1 個、LEO 牌望眼鏡1 個、
    筆記型電腦散熱器1 個及甲○○之女乙○○所有之華南銀行
    及合作金庫存摺各1 本、印章2 枚等物。嗣於97年10月6 日
    20時許，為警循線在臺北縣土城市○○路○ 段60巷查獲丙○○、解弦志，並在丙○○位於臺北縣土城市○○路○ 段60巷
    19號9 樓之住處扣得丁○○所有之SONY牌液晶電視1 台、AU
    SU電腦主機1 台、電腦鍵盤及甲○○所有之上開BENQ牌電視
    1 台、LEICA 牌幻燈機1 台、快門手控線3 條、NIKON 牌、
    SIGMA 牌、CONTAX牌鏡頭共5 個、相機轉接環1 顆、NIKON
    牌及AMIGO 牌三腳架共2 支、NIKON 牌及MACA BLITZ 牌閃
    光燈共2 個、PANASONIC 牌、NIKON 牌及CONTAX牌相機共3
    台、ACER牌筆記型電腦、BENQ筆記型電腦共31台、閃光燈連
    接線1 條、相機專用電池3 顆、LATOUR EIFFEL 牌、JOSS牌
    皮包共2 個、LEO 牌望眼鏡1 個、筆記型電腦散熱器1 個及
    丙○○所有供犯罪所用之乙炔切割器1 組等物，始悉上情。
二、案經丁○○、甲○○訴由臺北縣政府警察局海山分局報告臺
    灣板橋地方法院檢察署檢察官偵查起訴。
    理  由
壹、程序部分：
一、本件被告丙○○僅就原判決關於事實欄所載加重竊盜罪部分
    提起上訴，是本院僅就加重竊盜罪部分為審理，合先敘明。
二、按被告以外之人於審判外之言詞或書面陳述，除法律有規定
    者外，不得作為證據，刑事訴訟法第159 條第1 項固有明文
    ；惟被告以外之人於審判外之陳述，雖不符同法第159 條之
    1 至之4 規定，而經當事人於審判程序同意作為證據，法院
    審酌該言詞陳述或書面陳述作成時之情況，認為適當者，亦
    得為證據。又當事人、代理人或辯護人於法院調查證據時，
    知有第159 條第1 項不得為證據之情形，而未於言詞辯論終
    結前聲明異議者，視為有前項之同意，同法第159 條之5 亦
    定有明文。本件檢察官及被告於原審及本院審判程序中，對
    於本案相關證人於警詢、偵查中之證述暨其他相關具傳聞性
    質之證據資料之證據能力，均表示無意見，且迄於言詞辯論
    終結前亦未聲明異議。本院審酌本案證人之陳述及證據資料
    作成時之情況，核無違法取證或其他瑕疵，證據力亦無明顯
    過低之情形，認為以之作為證據為適當，是依刑事訴訟法第
    159 條之5 規定，前述證人於審判外之陳述及相關證據資料
    ，自均得作為證據。
貳、實體部分：
一、訊據被告丙○○堅詞否認有何加重竊盜犯行，辯稱：警察查
    到的扣案物是一個真實姓名年籍不詳綽號「阿欽」之友人分
    2 次拿來賣伊的，警察查獲的當天是「阿欽」向伊借車使用
    ，伊借他車後，伊和女友蔡秀如就待在家中，當天下午伊要
    去載小孩，約17時許「阿欽」才把車子開回來，「阿欽」說
    要把車子那些東西賣伊，當時伊急著要去接小孩，就說晚上
    再說，伊載完小孩回到家大概晚上7 點多，於是就和解弦志
    將東西搬到伊住處，伊所使用的0000000000號行動電話因為
    放在車上，所以通聯紀錄的基地台位置才會顯現在臺中，而
    且有時伊也會將手機借給「阿欽」等朋友使用云云。經查：
  (一)上開丁○○、甲○○住處失竊之事實，業據證人即被害人丁○○、甲○○、乙○○於警詢中證述及查獲員警陳文鐘於原
    審審理時證述詳實，並有自願受搜索同意書、臺北縣政府警
    察局海山分局江翠派出所搜索扣押筆錄、扣押物品目錄表1
    份、贓物認領保管單2 紙、臨時代保管條及查獲照片22幀及
    失竊現場照片3 幀等物在卷可佐，是丁○○、甲○○之住處
    各於97年10月3 日17時23分許前之某時及同年10月6 日18時
    30分許前之某時，遭人破壞安全設備及門扇進入竊盜及其等
    遭竊盜之物品在被告住處內查獲等情，堪以認定。
  (二)被告先於警詢、偵訊時自承其所使用之門號為0000000000號
    、0000000000號行動電話，有其警詢筆錄、偵訊筆錄在卷可
    按（見97年度偵字第30633 號卷第8 、130 頁）；復於原審
    準備程序時改稱：上開門號係為「阿欽」之門號，於警詢時
    因怕警察找伊，故向警察陳報該門號云云；再於原審審理時
    又稱：上開門號係為伊所使用，係因「阿欽」於查獲當天向
    伊借車，伊將該門號之手機置放在車上云云。惟查，依證人
    即被告女友蔡秀如於原審審理時證稱：伊手機號碼為000000
    0000，在查獲當時，伊因為在家裡沒有工作，所以手機都借
    給被告使用等語（見原審卷第178 頁），核與被告於偵訊中
    供述內容相符。佐以卷附0000000000、0000000000號行動電
    話於97年10月間之通聯紀錄，上開0000000000號行動電話在
    97年10月3 日、同年10月6 日均有撥打電話0000000000號予
    胡志平，而胡志平於警詢中自承使用0000000000號行動電話
    ，惟被告於原審審理時陳稱：「阿欽」認識解弦志，不認識
    胡志平等語（見原審卷第180 頁背面），足徵被告所辯：00
    00000000號行動電話係「阿欽」所使用或置放於車上可能為
    「阿欽」所使用云云，應屬卸責之詞，不足採信。
  (三)再依被告使用之0000000000號行動電話之通聯紀錄（見原審
    卷第136 頁至第146 頁），可知該門號於97年10月3 日14時
    39分許至16時10分止，陸續均有臺中縣沙鹿鎮為發話基地台
    位置之通話紀錄（見原審卷第138 頁），益徵被告於97年10
    月3 日確有前往臺中縣沙鹿鎮等地。雖證人胡志平於原審審
    理時證稱：於97年10月2 日當天約下午2 、3 時許，被告有
    叫便當云云，及證人即被告女友蔡秀如於警詢、原審審理時
    證稱：查獲當天早上伊帶小孩去上課，後來回伊永豐路之住
    處，被告的朋友「阿欽」就來找被告出去，被告半小時內就
    回來了，後來下午「阿欽」又來找被告，也跟伊等一起去載
    小孩，當天是「阿欽」開到伊永豐路的住處來接伊和被告的
    ，被告跟伊說車上的東西都是「阿欽」要寄賣的，伊並不知
    道來源云云。惟查，依證人即警員陳文鐘於原審審理時證稱
    ：伊等一開始只知道有竊車案件，經監視錄影畫面顯示使用
    的工具是出租汽車，去車行調資料的時候才知道承租人是丙○○，透過車行的衛星定位系統尋找丙○○，確定該出租車
    是走北二高，伊就到土城交流道去等丙○○出現，因為車行
    聯繫有時間差，伊等了約5 分鐘後，車行回報說車子一直停
    留在中央路上，所以伊就前往中央路，伊看到一名女性及小
    孩，與一名男性，等該男子出來開車後，伊就尾隨至金城路
    之住所，並聯絡派出所同事到場支援，伊先去確認他停車位
    置，看到該男子的朋友即解弦志在整理車上東西，伊等就上
    前表明自己身分，並確認其是否為丙○○，該男子回答說不
    是，伊就請該男子帶伊等上樓找丙○○，進到屋內後就看到
    滿屋家電及相機，伊詢問該物品之來源，丙○○表示是在跳
    蚤市場購買的，跟監的時間在查獲當天的5 、6 點左右，前
    後約20幾分鐘，被告一直稱上開物品是友人賣給他的，但伊
    跟監的這段時間應該不可能有其他人交換駕駛等語（見原審
    卷第108 至109 頁），顯見在查獲當日即97年10月6 日下午
    5 、6 時許，被告所承租之車牌號碼7729－EP號自用小客車
    均為警員陳文鐘鎖定中，而證人陳文鐘並未聽聞車行回報或
    跟監目擊上開自用小客車曾至臺北縣土城市○○路上，或在
    跟監途中有交換駕駛，或有另名男子下車等情。再者，上開
    甲○○所失竊之LATOUR EIFFEL 牌皮包係在被告之子宋○仰
    （真實姓名詳卷）房間衣櫥內所起獲，有證人蔡秀如之警詢
    筆錄在卷可按（見97年度偵字第30633 號卷第43頁），則倘
    「阿欽」係於查獲當日5 、6 時始交還該車予被告，並將車
    上物品委請被告寄賣，在被告未及整理甲○○所失竊之相機
    、鏡頭等電子用品時，何以上開皮包已迅速置於衣櫥內藏放
    ，顯與受託寄賣之情理有違。準此，證人即被告友人胡志平
    及女友蔡秀如上開所述，應係迴護被告之詞，均不足採信。
  (四)再衡諸被告對於其所稱之「阿欽」男子之真實姓名年籍資料
    均一無所知，且自偵審中迄於本院審理時均陳稱無從聯絡「
    阿欽」，則是否真有其人亦屬可疑。而證人蔡秀如於警詢時
    陳稱：都是「阿欽」打電話給被告的等語（見同上偵卷第44
    頁），惟其於原審審理時經詢以：「『阿欽』去你家接你們
    如何聯絡？」，答稱：「打手機給被告，（改稱）是直接來
    我們家按電鈴…，（又稱）時間那麼久，我忘記了。」等語
    （見原審卷第179 頁），核與被告於原審審理時供述：「阿
    欽」借走車之後，伊也沒辦法跟他聯絡，後來他去按蔡秀如
    家電鈴，伊就跟他去牽車，然後一起開到中央路，「阿欽」
    就在中央路下車之情節顯有出入（見原審卷第112 頁），再
    者，被告既無「阿欽」之聯絡方式，則如何聯絡「阿欽」還
    車，又「阿欽」何以願意讓被告賒欠購買車牌號碼7729－EP
    號自用小客車車內贓物之價金，是以被告所辯，顯與常情有
    違，不足採信。
  (五)按認定犯罪事實所憑之證據，並不以直接證據為限，即綜合
    各種間接證據，本於推理作用，為其認定犯罪事實之基礎，
    仍非法所不許，最高法院29年滬上字第64號判例要旨可資參
    照。本件雖無被告進入丁○○、甲○○住處竊盜之直接證據
    ，惟上開失竊之物品既係在被告之住處內查獲，又被告持用
    之0000000000號、0000000000號行動電話確有於失竊當日有
    於失竊地點附近基地台位置之通聯紀錄在卷可稽，且又據查
    獲員警陳文鐘於查獲當日下午即鎖定車牌號碼7729－EP號自
    用小客車之行車動向，亦於該車下交流道後在臺北縣土城市
    ○○路上即掌握跟監，且未發覺被告以外之其他男子有駕駛
    該車之情形，而證人陳文鐘既與被告並無仇隙恩怨，並無理
    由構陷設計被告，另被告固以該車係於查獲當日借「阿欽」
    使用等情置辯，惟被告並未能對於97年10月3 日其所持用之
    手機發話位置係位於臺中縣沙鹿鎮提出合理解釋，復未能說
    明其與「阿欽」如何聯絡或「阿欽」之真實姓名年籍資料等
    以供查證。此外，復有能創造如被害人鐵門上鐵杆切割痕跡
    之乙炔切割器1 組扣案為憑，是依上開間接證據，綜合印證
    ，本於推理作用，依經驗法則，應可認定被告進入丁○○、
    甲○○之住處竊盜之事實。綜上所述，被告所辯，顯為圖卸
    之詞，俱非可採，事證明確，被告加重竊盜之犯行均堪認定
    。
二、被告丙○○竊盜犯行所用之乙炔切割器，可供切割不銹鋼等
    堅硬金屬器物，衡情於客觀上具有危險性，足對人之生命、
    身體構成威脅，堪認可供兇器使用。是核被告丙○○所為事
    實欄一(一)部分，係犯刑法第321 條第1 項第2 款、第3 款攜
    帶兇器毀壞安全設備竊盜罪；事實欄一(二)部分，則係犯刑法
    第32 1條第1 項第2 款、第3 款攜帶兇器毀壞門扇竊盜罪。
    被告所犯上開2 罪，犯意各別，行為互殊，應分論併罰。
三、原審審理結果，認事實欄一(一)、(二)部分，被告係犯加重竊盜
    罪，兩罪，適用刑法第321 條第1 項第2 款、第3 款、第51
    條第5 款，刑法施行法第1 條之1 等規定，並審酌被告為國
    中肄業之智識程度，有毒品、竊盜等前案紀錄，正值青壯卻
    不思正途謀生而下手行竊，且犯後飾詞否認犯行，態度非佳
    ，並兼衡其犯罪手段、所生危害及所得利益等一切情狀，分
    別量處有期徒刑十月，並與其他未上訴之竊盜罪（兩罪，各
    處三月），合併定其應執行刑一年十月。另說明扣案之乙炔
    切割器1 組，係被告所有，併供本件竊盜犯罪所用之物，爰
    依刑法第38條第1 項第2 款規定於所犯各罪項下併予宣告沒
    收，核其認事用法，均無違誤，量刑亦屬妥適。被告上訴意
    旨，仍執陳詞空言否認犯罪，為無理由，應予駁回。至其聲
    請傳喚證人即警員陳文鐘與車行老闆進行對質乙節，因證人
    陳文鐘就其如何查獲本案之過程，業已於原審證述明確，本
    院認已無再行傳喚與車行老闆對質之必要，併予敘明。
據上論斷，應依刑事訴訟法第368 條，判決如主文。
本案經檢察官王金聰到庭執行職務。
中    華    民    國    99    年    8     月    20    日
                  刑事第一庭審判長法  官  葉騰瑞
                                  法  官  王炳梁
                                  法  官  彭政章
以上正本證明與原本無異。
不得上訴。
                                  書記官  杜宜寧
中    華    民    國    99    年    8     月    20    日
附錄本案論罪科刑法條全文：
刑法第321 條
犯竊盜罪而有左列情形之一者，處6 月以上、5 年以下有期徒刑
：
一、於夜間侵入住宅或有人居住之建築物、船艦或隱匿其內而犯
    之者。
二、毀越門扇、牆垣或其他安全設備而犯之者。
三、攜帶兇器而犯之者。
四、結夥三人以上而犯之者。
五、乘火災、水災或其他災害之際而犯之者。
六、在車站或埠頭而犯之者。
前項之未遂犯罰之。

司法院資訊處製作；財團法人民間司法改革基金會備份。
